臺灣士林地方法院刑事判決　　　　　110年度審交易字第524號
公　訴　人　臺灣士林地方檢察署檢察官陳彥章
被　　　告　陳邱榮



上列被告因過失傷害致重傷案件，經檢察官提起公訴（110 年度
偵字第11477 號），被告在本院準備程序中就被訴事實為有罪之
陳述，經本院獨任法官裁定改依簡式審判程序審理後，茲判決如
下：
    主  文
陳邱榮犯刑法第二百八十四條第一項後段之過失傷害致人重傷罪
，處有期徒刑柒月。
    事  實
一、陳邱榮於民國109 年9 月2 日晚間6 時55分許，駕駛000-00
    號營業大客車（民營公車222 路），沿臺北市內湖區成功路
    4 段第2 車道（中間車道），由西往東，行至成功路4 段00
    號前，為閃避前方雍塞之車流，欲向左變換車道時，本應注
    意汽車在變換車道時，應讓直行車先行，並注意安全距離，
    而依當時晴天，日間自然光，柏油路面乾燥無缺陷，視距良
    好無障礙物等情形，亦無不能注意之情事，竟疏於注意有顏
    郁哲騎乘000-0000號普通重機車，在其左後方第1 車道（內
    側車道）上行駛之路況，未讓顏郁哲之機車先行，即貿然向
    左變換至第1 車道行駛，適顏郁哲亦疏未注意第1 車道上禁
    行普通重機車，而沿第1 車道逕自前行，以致見狀煞避不及
    ，其機車右側車身遂與陳邱榮駕駛之大客車左側車身發生碰
    撞肇事，顏郁哲因而人車倒地，受有胸椎第五節及第七節爆
    裂性骨折及第六七節脫位性骨折合併脊髓完全性損傷、眼眶
    骨、上頷竇及蝶竇骨折合併出血、疑似上顎門牙部分斷裂、
    第四頸椎脊突骨折、雙側肩胛骨及左側鎖骨骨折、右側第一
    至十肋骨骨折、左側第二至第六肋骨骨折合併雙側氣血胸、
    胸椎第十二節椎體骨折、腰椎第二節爆裂性骨折等傷害，並
    導致兩下肢完全癱瘓之重傷害。嗣陳邱榮於肇事後犯罪尚未
    被發覺前，即向到場處理之員警呂沛霖坦承為肇事駕駛，事
    後並接受裁判。
二、案經顏郁哲訴請臺灣士林地方檢察署檢察官偵查起訴。
    理  由
一、本件係依簡式審判程序審判之案件，依刑事訴訟法第273 條
    之2 規定，本件之證據調查，不受同法第159 條第1 項、第
    161 條之2 、第161 條之3 、第163 條之1 及第164 條至第
    170 條等規定之限制，先予敘明。
二、訊據被告陳邱榮坦承上揭過失致重傷之犯行不諱，且查：
（一）被告如何於事故時間，在駕車行經事故地點時，因向左變
      換車道，與顏郁哲騎乘之機車發生碰撞肇事，顏郁哲因此
      受傷等事實，迭據被告於警詢、檢察官偵查及本院審理時
      坦承屬實，核與顏郁哲於警詢中指述之情節（他字卷第74
      頁），大致相符，此外，並有臺北市政府警察局內湖分局
      交通事故現場圖、道路交通事故調查報告表、事故後現場
      及車損照片、被告駕駛之000-00號大客車行車速度圖、及
      該車行車紀錄器攝錄事故經過之畫面翻拍照片各1 份附卷
      （他字卷第67頁至第70頁、第77頁至第78頁、第93頁至第
      95頁、第89頁、第91頁），與前開行車紀錄器之影像光碟
      1 片扣案可資佐證，足徵被告前開自白與事實相符，可以
      採信，又顏郁哲因此受有胸椎第五節及第七節爆裂性骨折
      及第六七節脫位性骨折合併脊髓完全性損傷、眼眶骨、上
      頷竇及蝶竇骨折合併出血、疑似上顎門牙部分斷裂、第四
      頸椎脊突骨折、雙側肩胛骨及左側鎖骨骨折、右側第一至
      十肋骨骨折、左側第二至第六肋骨骨折合併雙側氣血胸、
      胸椎第十二節椎體骨折、腰椎第二節爆裂性骨折等傷害，
      並導致兩下肢完全癱瘓等重大難治或不治之傷害等情，則
      有三軍總醫院附設民眾診療服務處109 年11月10日診斷證
      明書、臺北市立萬芳醫院- 委託財團法人臺北醫學大學辦
      理109 年11月10日診斷證明書、臺北榮民總醫院109 年12
      月1 日、110 年1 月19日診斷證明書、新光吳火獅紀念醫
      院109 年12月23日診斷證明書各1 份存卷可查（他字卷第
      33頁至第41頁）。
（二）按汽車在同向二車道以上之道路（車道數計算，不含車種
      專用車道、機車優先道及慢車道），變換車道時，應讓直
      行車先行，並注意安全距離，道路交通安全規則第98條第
      1 項第6 款定有明文，依上揭事故調查報告表㈡所載，被
      告領有適當之駕駛執照（他字卷第78頁），對上揭規定，
      當難諉為不知，又據上揭事故調查報告表㈠記載可知（偵
      查卷第77頁），肇事當時晴天，夜間自然光，現場係三車
      道之柏油路面，乾燥無缺陷，視距良好，亦無障礙物，依
      此情境，亦無不能注意之情事，然被告仍疏未注意左後方
      來車及安全距離，未讓顏郁哲之機車先行，即貿然向左變
      換車道，以致肇事，被告顯有違反前揭規定之過失，即本
      件經臺北市行車事故鑑定委員會鑑定結果，亦認被告駕車
      變換車道未讓直行車先行且未注意安全距離，為肇事主因
      ，顏郁哲騎車行駛禁行機車道，為肇事次因，此有該會出
      具之鑑定意見書在卷可查（偵查卷第112 頁）；被告之前
      開過失與顏郁哲之受傷間，並有相當因果關係。
（三）至於顏郁哲騎乘機車行駛禁行車道（他字卷第17頁），參
      酌前引鑑定結果，應可認顏郁哲就本件事故同有過失，惟
      刑法並無過失相抵原則之適用，故此尚不足以解免被告之
      責，附此敘明。
（四）綜上所述，本件事證明確，被告犯行洵堪認定，應依法論
      科。
三、查顏郁哲因本件事故，受有如前所述之多處傷害，且因完全
    性脊髓損傷致下肢完全癱瘓，其傷勢顯已達重大不治之程度
    ，依刑法第10條第4 項第4 款規定，應屬重傷。核被告所為
    ，係犯刑法第284 條第1 項後段之過失傷害致人重傷罪。被
    告在肇事後犯罪未被發覺前，向前來處理之警員呂沛霖坦承
    為肇事駕駛，有臺北市政府警察局道路交通事故肇事人自首
    情形紀錄表1 份在卷可考（他字卷第79頁），其事後並接受
    裁判，經核被告上揭所為符合自首規定，爰依刑法第62條前
    段規定減輕其刑。爰審酌被告並無交通事故前科，有臺灣高
    等法院被告前案記錄表可考，駕駛記錄尚稱良好，本件由現
    場圖繪製大客車在事故後停下之位置，幾已完全進入事故車
    道，右側車身之車緣線以接近重疊之方式，壓在車道線上（
    偵查卷第68頁），可知被告當時已幾乎完成變換車道之駕駛
    行為，另對照大客車車後之行車紀錄器錄影畫面顯示（偵查
    卷第91頁），被告在起步變換車道時，顏郁哲之機車車頭約
    略與被告之大客車車尾等齊，可見顏郁哲應係在發現被告起
    始變換車道時，未思減速避免危險，反從大客車左側與安全
    島之夾縫中，搶快穿行，堪認顏郁哲採取前述之危險駕駛動
    作，本身也有相當過失，惟路權乃用路人使用道路之優先順
    序，此係事前建立行車秩序，維護道路交通安全之基本規則
    ，亦係事後判斷交通事故肇事責任的基礎，本案顏郁哲相較
    被告而言，畢竟享有優先路權，此不因被告先於顏郁哲變換
    車道，或顏郁哲騎車不顧危險，與被告爭快而有異，亦係顏
    郁哲騎乘機車不在規定車道上行駛，與被告違規變換車道相
    較，2 人交通違規之輕重情節雖大致相當（道路交通管理處
    罰條例第45條、第48條規定參照），然被告仍為事故主因，
    顏郁哲僅屬事故次因之緣故，而被告如上所述，其過失情節
    不輕，因其一時疏失，造成顏郁哲難以恢復之重傷害，不僅
    使顏郁哲原有之正常生活因此驟變，且餘生均將因此受害，
    更波及顏郁哲一家為長期照護顏郁哲，所需承受伴隨而來之
    經濟壓力與身心煎熬，被告事後雖始終坦承犯行，又係自首
    ，態度尚稱良好，且顏郁哲在禁行機車道上騎乘機車，如上
    所述，對本件事故同有過失，不能全數歸責於被告，惟其迄
    今尚未能與顏郁哲達成和解，獲取顏郁哲之原宥，也未能提
    出合理之賠償金額或補償方案，供本院參酌，另斟酌被告之
    年齡智識、社會經驗、經濟狀況與其他一切情狀，量處如主
    文所示之刑，以示懲儆。
據上論斷，應依刑事訴訟法第273 條之1 第1 項、第299 條第1
項前段，刑法第284 條第1 項後段、第62條前段，刑法施行法第
1 條之1 第1 項、第2 項前段，判決如主文。
本案經檢察官林聰良到庭執行職務。
中    華    民    國   110    年    9     月    29    日
                  刑事第九庭法  官  陳彥宏  
以上正本證明與原本無異。
如不服本判決應於收受送達後 20 日內向本院提出上訴書狀，並
應敘述具體理由。其未敘述上訴理由者，應於上訴期間屆滿後20
日內向本院補提理由書（均須按他造當事人之人數附繕本）「切
勿逕送上級法院」。
因疫情而遲誤不變期間，得向法院聲請回復原狀。
                            書記官  李文瑜
中    華    民    國   110    年    9     月    29    日
 
論罪法條：
刑法第284 條
因過失傷害人者，處 1 年以下有期徒刑、拘役或 10 萬元以下
罰金；致重傷者，處 3 年以下有期徒刑、拘役或 30 萬元以下
罰金。